【裁判字號】    95,訴,1990
【裁判日期】    951229
【裁判案由】    毒品危害防制條例
【裁判全文】
臺灣彰化地方法院刑事判決              95年度訴字第1990號
公  訴  人  臺灣彰化地方法院檢察署檢察官
被      告  甲○○
上列被告因毒品危害防制條例案件，經檢察官提起公訴（95年度
毒偵字第4188號），於本院準備程序中，被告就被訴事實為有罪
之陳述，經告知簡式審判程序之旨，並聽取當事人之意見後，認
宜以獨任進行簡式審判程序，而裁定進行簡式審判程序審理，判
決如下：
    主  文
甲○○施用第一級毒品，累犯，處有期徒刑捌月。扣案海洛因壹
包（淨重零點壹伍公克、包裝重零點貳柒公克）沒收銷燬之，扣
案注射針筒壹支沒收之。
    事  實
一、甲○○前於民國92年間因施用毒品案件，經依臺灣雲林地方
    法院92年毒聲字第569 號裁定送觀察、勒戒後，認無繼續施
    用毒品之傾向，於92年8 月13日執行完畢釋放，並由臺灣雲
    林地方法院檢察署檢察官於92年8 月14日，以92年度毒偵字
    第724 號為不起訴處分確定。復因施用毒品案件，經臺灣雲
    林地方法院以93年度訴字第208 號刑事判決判處有期徒刑8
    月，及同法院以93年度訴字第399 號刑事判決判處有期徒刑
    9 月分別確定在案，上開2 案接續執行，甫於95年4 月4 日
    縮短刑期假釋出監，並於95年7 月22日假釋期滿未經撤銷，
    視為執行完畢。詎猶不知悔改，詎仍不知悔改，明知海洛因
    業經公告為毒品危害防制條例第2 條第2 項所列之第1 級毒
    品，不得非法持有、施用，竟於前開執行完畢釋放後5 年內
    ，基於施用第1 級毒品海洛因之犯意，於95年10月12日下午
    2 時許，在彰化縣鹿港鎮某加油站廁所內，以將海洛因粉末
    摻水混合，再以針筒注射於手臂之方式，施用第1 級毒品海
    洛因1 次。嗣於同年月16日下午2 時50分許，為警在彰化縣
    鹿港鎮○○○○○路423 號前盤查而查獲，並當場扣得第1
    級毒品海洛因1 包（淨重0.15公克、包裝重0.27公克）及其
    所有預備供施用毒品之注射針筒1 支，始知悉上情。
二、案經彰化縣警察局鹿港分局報請臺灣彰化地方法院檢察署檢
    察官偵查起訴。
    理  由
一、本件被告所犯係死刑、無期徒刑、最輕本刑為3 年以上有期
    徒刑以外之罪，其於準備程序就前揭被訴事實為有罪之陳述
    ，經受命法官告知簡式審判程序之旨，並聽取其與公訴人之
    意見後，本院認無不得或不宜改依簡式審判程序進行之處，
    爰依刑事訴訟法第273 條之1 第1 項、第284 條之1 ，裁定
    本案由受命法官獨任進行簡式審判程序，合先敘明。
二、上揭犯罪事實，迭據被告於本院審理時（參見本院95年12月
    21日審判筆錄）坦承不諱，且其於95年10月16日為警查獲所
    採驗之尿液，經臺灣彰化地方法院檢察署委託警方送請詮昕
    科技股份有限公司檢驗結果，呈嗎啡陽性反應，有該公司95
    年10月30日編號5A230014號濫用藥物尿液檢驗報告、彰化縣
    警察局委託檢驗尿液代號與真實姓名對照認證單各1 紙附卷
    可稽。且扣案之白色粉末1 包，經送請法務部調查局鑑定結
    果，含第1 級毒品海洛因成分，淨重0.15公克，空包裝重
    0.27公克，有該局95年12月6 日調科壹字第09523044030 號
    鑑定書1 紙存卷可參，是該扣案之白色粉末1 小包應係第1
    級毒品海洛因無訛。參諸醫學臨床實驗及根據英國藥學會出
    版之文獻Isolation and Identification of Drugs 乙書第
    293 頁載：海洛因經注射入人體後，在體內迅速水解成
    6-Monoacety I morphine，再緩緩繼續水解成嗎啡，然後再
    循嗎啡之代謝方式排出，同書第431 頁至第432 頁並載有：
    嗎啡經注射入人體後，約50％以上於8 小時內自尿中排出，
    至24小時排出約90％，但48小時後仍有微量可檢出等語。此
    外，按通常健康成人一次注射嗎啡15公絲，而以現行採用蟻
    醛酸試液及鉬鋑銨酸試液檢檢驗其尿液時，注射後8 小時內
    所排尿液易於檢出；8 小時至24小時，視其取尿時間及尿量
    多寡，可能檢出；至24小時以後所排之尿液，用上述方法已
    難檢出，亦據行政院衛生署藥物食品檢驗局73年11月30日（
    73）藥檢壹字第030221號函釋明確。是依上開說明，佐以被
    告前揭濫用藥物尿液檢驗報告、扣案之第1 級毒品海洛因1
    包及注射針筒1 支，足徵被告前開施用第1 級毒品海洛因之
    自白核與事實相符，堪可採為論罪科刑之依據。
三、另犯毒品危害防制條例第10條施用第1 、2 級毒品之罪者，
    檢察官應先聲請法院裁定將被告令送勒戒處所觀察、勒戒，
    經觀察、勒戒後，認有繼續施用毒品傾向者，應由檢察官裁
    定聲請法院裁定令入戒治處所施以強制戒治，且經強制戒治
    執行完畢釋放後，5 年內再犯第10條之罪，檢察官應依一般
    刑事訴訟程序予以起訴論罪科刑，此觀諸毒品危害防制條例
    第20條第1 項、第2 項、第23條第2 項前段規定自明。查被
    告前因施用毒品案件，經依臺灣雲林地方法院92年毒聲字第
    569 號裁定送觀察、勒戒後，認無繼續施用毒品之傾向，於
    92年8 月13日執行完畢釋放等情，有臺灣高等法院被告前案
    紀錄表、臺灣彰化地方法院檢察署刑案資料查註紀錄表各1
    份附卷可參，其於前開執行完畢釋放後5 年內，復犯本件施
    用毒品罪，事證明確，被告上開犯行洵堪認定。
四、按海洛因為毒品危害防制條例第2 條第2 項第1 款所明定之
    第1 級毒品，是核被告所為，係犯同條例第10條第1 項之施
    用第1 級毒品罪。被告於持有第1 級毒品海洛因並進而施用
    ，其持有之低度行為應為施用之高度行為所吸收，不另論罪
    。再查被告前因施用毒品案件，經臺灣雲林地方法院以93年
    度訴字第208 號刑事判決判處有期徒刑8 月，及同法院以93
    年度訴字第399 號刑事判決判處有期徒刑9 月分別確定在案
    ，上開2 案接續執行，甫於95年4 月4 日縮短刑期假釋出監
    ，並於95年7 月22日假釋期滿未經撤銷，視為執行完畢等情
    ，有台灣高等法院被告前案紀錄表1 份附卷可稽，其於執行
    完畢後5 年內，故意再犯本件最重本刑為有期徒刑以上之罪
    ，為累犯，應依刑法第47條第1 項之規定，加重其刑。爰審
    酌被告前有施用毒品之不良素行，歷經觀察、勒戒程序後，
    仍未能徹底戒絕毒品，顯見意志不堅，有失政府制定毒品危
    害防制條例之立法美意，本不宜寬貸，惟念其施用毒品乃自
    戕一己之身體健康，尚未害及他人，且犯後坦承犯行等一切
    情狀，量處如主文所示之刑。扣案之白色粉末1 包（淨重
    0.15公克），經送請法務部調查局檢驗結果，認該白色粉末
    含第1 級毒品海洛因成分，已如前述，屬違禁物，不問是否
    屬於犯人所有與否，依毒品危害防制條例第18條第1 項前段
    規定，併予宣告沒收銷燬之。再盛裝上述扣案白粉1 包之空
    包裝袋1 個（重0.27公克），雖經法務部調查局就之與其所
    盛裝之第1 級毒品海洛因分別鑑析其重量，有上開法務部調
    查局前開鑑定通知書1 紙在卷可憑，惟因法務部調查局一般
    係以傾倒之方式，將包裝袋內之第1 級毒品海洛因倒出而與
    包裝袋分離而稱重，必要時，輔以刮杓刮取袋內粉末，然無
    論依何種方式分離，包裝袋內均有極微量之第一級毒品海洛
    因殘留，業經法務部調查局93年3 月19日調科壹字第093001
    13060 號函釋在案，足認前揭空包裝袋1 個（重0.27公克）
    內含極微量第1 級毒品海洛因殘留而無法析離，亦應整體視
    為查獲之第1 級毒品海洛因，併依毒品危害防制條例第18條
    第1 項前段之規定，宣告沒收銷燬之。又鑑定耗損之毒品，
    既已滅失，即無庸併予宣告沒收銷燬，附此敘明。另扣案注
    射針筒1 支，係被告所有，預備供其施用毒品犯罪所用之物
    ，業據其陳明在卷，爰依刑法第38條第1 項第2 款規定，併
    予宣告沒收。
據上論斷，應依刑事訴訟法第273 條之1 第1 項、第299 條第1
項前段，毒品危害防制條例第10條第1 項、第18條第1 項前段，
刑法第11條前段、第47條第1 項、第38條第1 項第2 款，判決如
主文。
本案經檢察官莊佳瑋到庭執行職務。
中    華    民    國    95    年    12    月    29    日
                  刑事第二庭    法      官  胡宜如
以上正本證明與原本無異。
如不服本判決，應於送達後10日內向本院提出上訴狀（須附繕本
）。
中    華    民    國    95    年    12    月    29    日
                                書記官  蕭秀吉
附錄本案論罪科刑法條：
毒品危害防制條例第10條
施用第一級毒品者，處 6 月以上 5 年以下有期徒刑。
施用第二級毒品者，處 3 年以下有期徒刑。


司法院資訊處製作；財團法人民間司法改革基金會備份。
